臺灣高等法院臺中分院民事判決　96年度勞上易字第32號
上　訴　人　　甲○○
被 上訴 人　　興金屬科技股份有限公司
法定代理人　　鄭素芬
訴訟代理人　　張智宏　 律師
複 代理 人　　王庭鴻　 律師
上列當事人間因給付工資事件，上訴人對於中華民國96年9月7日
台灣苗栗地方法院95年度勞訴字第7號判決提起上訴，本院於96
年12月19日言詞辯論終結，判決如下：
    主  文
上訴駁回。
第二審訴訟費用由上訴人負擔。
    事  實  及  理  由
一、上訴人起訴主張：被上訴人為一家族企業，上訴人於被上訴
    人公司成立之初即為股東之一，並自77年2月起任職於被上
    訴人公司，從事送貨及開發客源業務，並支援現場包裝，及
    北部泰山地區之送貨工作。詎被上訴人竟於95年1月間先無
    故將上訴人之勞保轉出至苗栗縣雕刻職業工會，嗣後在股東
    會中更以公司即將結束營業為由，告知上訴人需等候3個月
    始能清算資產及員工薪資，要求上訴人不用至公司上班，薪
    資照常給付。惟因被上訴人並未公開向全體員工宣佈，上訴
    人仍與其他員工一樣照常提供勞務。惟查被上訴人並未結束
    營業，卻以歇業為名，將被上訴人解僱，顯未具有勞動基準
    法（下稱勞基法）第11條規定之事由，不生終止勞動契約之
    效力，足見兩造之僱傭關係仍繼續存在。被上訴人除應回復
    上訴人之工作外，並應補發自95年3月起至復職日止之薪資
    （被上訴人僅支付至95年2月之薪資）。而上訴人自94年8月
    起至95年1月止，每月薪資為40,000元，是以被上訴人自應
    補發自95年3月起至同年10月止之薪資計320,000元（40,000
    x8=320,000），及其法定遲延利息，暨自95年11月起至復職
    日止，按月給付上訴人薪資40,000元。另上訴人自77年2月
    起受僱於被上訴人，截至94年止，工作年資計17年餘，依勞
    基法第38條規定，應有特別休假21日，而被上訴人自90年起
    5年來均未給予上訴人特別休假，爰請求5年未休之特別休假
    工資126,635元（40,000元/30x95=126,635），為此求為先
    位判准確認兩造之僱傭關係存在，被上訴人應給付548,755
    元，及其中320,000元部份自起訴狀繕本送達翌日起加計法
    定遲延利息暨自95年11月起至復職日止，按月給付上訴人40
    ,000 元。備位則判命被上訴人應給付預告期間工資及資遣
    費共計753,385元之判決，原審判決命被上訴人返還自薪資
    中扣取之提撥勞工退休金12,030元，而駁回上訴人其餘之訴
    （此部分未據聲明不服），上訴人就其所敗訴之未休之特別
    休假工資12萬6635元部分提起上訴，上訴聲明：(一)原判決關
    於駁回上訴人後開第二項部分廢棄；(二)上開廢棄部分，被上
    訴人應再給付上訴人新台幣126635元。
二、被上訴人則以：上訴人於88年至91年初擔任被上訴人公司負
    責人，見公司未獲利，乃萌生將被上訴人公司轉讓或解散之
    意，上訴人之兄鄭繳不忍見父親心血付諸流水，表示願意承
    受被上訴人公司，遂於91年1月14日清算公司所有資產負債
    ，並結算股東兼員工部分至91年1月14日止之資遣費，上訴
    人及其妻余麗珠並於91年4月1日將渠2人之股份正式轉讓予
    鄭繳之妻劉鳳春，核計上訴人因轉讓股權及資遣費共計取得
    2,250,000元（含資遣費490,000元），嗣上訴人見鄭繳接手
    被上訴人公司後，經營成效頗佳，乃於92年2月間向被上訴
    人表示欲重新入股，被上訴人股東皆不同意，然上訴人卻告
    知股東：若不讓其加入，日後父母親相關情事，伊亦不理睬
    ，被上訴人股東為讓父母寬心，乃勉為其難答應，並於92
    年2月27日召開股東大會，訂定股東遵守事項，上訴人本人
    亦簽名同意，被上訴人並於當日折算13%股權之入股金為2,0
    91,161元。其後上訴人見被上訴人公司營運成效非如其預期
    ，乃又於94年12月間多次向被上訴人提出離職及退股要求，
    並於94年12月30日再度表明：「伊只做到今日為止，95年元
    旦過後，絕對不來上班了，送貨的事情，公司要自己去處理
    ，伊不管了，公司要儘快將其股份13%算給伊，不管公司如
    何決定，伊就是要離職及退股，並當場交付相片及身分證正
    本，要求公司要在95年元旦過後，將伊之勞健保遷移至苗栗
    縣雕刻職業工會，離職後，往後興公司經營如有虧損，一
    概與伊無關」等語，被上訴人公司各股東基於情誼，雖再三
    慰留，然上訴人辭意甚堅，被上訴人公司不得已乃同意其離
    職之請求，並於95年1月3日依其意思將其勞健保轉至苗栗縣
    雕刻職業工會，退股金部份亦允諾儘快清算統計，以上訴人
    所有13 %股份折現予上訴人。惟被上訴人公司因考慮上訴人
    職位為業務經理，主要工作內容為業務兼中南區送貨，該區
    業務平常均由上訴人一人負責，如今上訴人倉促提出離職及
    退股要求，公司業務勢將遭受極大影響，乃要求上訴人於離
    職後，至少需再幫忙2至3個月，俾被上訴人公司得另外找人
    替補，上訴人幫忙期間，薪資照常給付，經上訴人考慮後應
    允暫留在被上訴人公司幫忙。迄95年2月27日上午上訴人即
    將其所駕駛之業務車鑰匙及保全卡放在被上訴人公司總經理
    鄭繳辦公桌上，堅持離職及退股，被上訴人遂未再予慰留。
    並於95年4月25日簽發6張支票，結算上訴人退股金，上訴人
    收受該6紙支票後，已於95年10月11日及95年10月20日提示
    兌現，足徵上訴人係自動辭職，並非遭被上訴人公司解僱或
    資遣；且將上訴人之勞健保轉至苗栗縣雕刻職業工會，亦係
    應上訴人之要求，並非被上訴人公司擅自所為。上訴人起訴
    指稱被上訴人公司非法將其解僱，雙方勞動契約並未終止云
    云，自與事實不符，不足憑採。是上訴人先位聲明請求確認
    兩造之僱傭契約存在，及請求被上訴人補發工資，暨備位聲
    明請求被上訴人給付預告期間工資及資遣費，均無理由。上
    訴人雖主張：伊自77年2月起受僱於被上訴人公司，截至94
    年度終結時，工作年資為17年餘，應有特別休假21日，而被
    上訴人公司自90年以來，5年多均未給予上訴人特別休假，
    故請求被上訴人給付5年未休之特別休假工資126,635元云云
    。惟上訴人自77年2月起至91年1月止之年資，已於91年1月
    14日因資遣而結算完畢；且上訴人已於95年3月13日簽立資
    遣協議書，表明日後其本人或親友均不得以任何理由要求公
    司另外補償，是上訴人起訴請求被上訴人給付上開未休之特
    別休假工資，自非有據等語置辯。答辯聲明：上訴駁回。
三、上訴人於本院另補充陳述：上訴人係自77年2月起即受僱於
    被上訴人，截至94年度止，工作年資為17年餘，被上訴人自
    90年迄自94年均未予上訴人休假，則5年未休假之特別休假
    日數為95天 (計算式：民國90年 (第13年)--17 日；民國91
    年 (第14年)--18 日；民國92年 (第15年)--19 日；民國93
    年 (第16年)--20 日；民國94年 (第17年)--21 日)，故上
    訴人得請求未給予特別休假日數之工資為12萬6635元 (1,33
    3元×95日)。退言之，縱兩造確於95年2月27日合意終止勞
    動契約，然上訴人請求被上訴人給付之特別休假工資係90年
    至94年間，為屬於兩造勞動契約關係存續期間且屬於被上訴
    人以負遲延責任部分所為之主張，是上訴人請求自屬有據等
    語。
四、被上訴人於本院另補充陳述：上訴人於77年2月間開始任職
    於被上訴人公司，惟至91年元月14日已受被上訴人公司資遣
    ，則原任職於被上訴人之年資亦因受資遣而終止，故上訴人
    嗣後在任職於被上訴人公司，其年資應重新起算，是自上訴
    人於95年2月27日自動請職止，年資僅為4年，上訴人主張有
    17年工作年資，並非可採。再者，上訴人縱有未休之特別休
    假，惟本件勞動契約係因上訴人自動請辭而終止，故勞動契
    約之終止顯非可歸責於被上訴人事由所致，且另據被上訴人
    公司之工作規則第46條所規定，上訴人未休完之特別休假不
    得再為請求，且退言之，縱上訴人有特別休假日數之工資12
    萬6635元可為請求，惟上訴人既已於95年3月13日簽訂資遣
    協議書，已表明不得再向被上訴人為請求補償，故上訴人請
    求被上訴人給付未休之特別休假工資12萬6635元，為無理由
    。另據上訴人於前為東宏公司之貨款於93年10月26日所簽立
    之備忘錄，上訴人應對東宏公司所積欠貨款共17萬0310元付
    清償之責，被上訴人公司事後按此備忘錄自上訴人薪資扣抵
    ，惟所扣抵金額僅為9萬90元，故上訴人應須再返還被上訴
    人8萬220元，於此被上訴人主張抵銷抗辯等語。
五、兩造不爭執事項
    被上訴人公司為一家族企業，上訴人於被上訴人公司成立之
    初即為股東之一，並自77年2月間起任職於被上訴人公司，
    從事送貨及開發客源等業務，並支援現場包裝工作；嗣上訴
    人之勞保於95年1月轉出至苗栗縣雕刻職業工會；及被上訴
    人自上訴人薪資中扣繳勞工提撥退休金12,030元；暨自上訴
    人薪資中抵扣客戶東宏公司之呆帳90,090元等事實，為原審
    法院協同兩造整理並簡化爭點後，兩造不爭之事實（見原審
    卷第309頁），並有上訴人提出之勞工保險被保險人投保資
    料表及薪資明細表在卷可憑（見原審卷第54至57頁），自堪
    信為真實。
六、本院得心證理由
    上訴人既僅就原審駁回請求特別休假給付部分，提起上訴。
    主張被上訴人應給付未休之特別休假工資12萬6635元，惟經
    被上訴人否認，經查：
  (一)按勞工在同一雇主或事業單位，繼續工作滿一定期間者，每
    年應依左列規定給予特別休假：一、一年以上三年未滿者七
    日。二、三年以上五年未滿者十日。三、五年以上十年未滿
    者十四日。四、十年以上者，每一年加給一日，加至三十日
    為止。又第36條所定之例假、第37條所定之休假及第38條所
    定之特別休假，工資應由雇主照給。雇主經徵得勞工同意於
    休假日工作者，工資應加倍發給。因季節性關係有趕工必要
    ，經勞工或工會同意照常工作者，亦同。再者，雇主延長勞
    工工作時間者，其延長工作時間之工資應加倍發給之，勞動
    基準法第38條、第39條、第24條定有明文。質言之，雇主應
    給予勞工之特別休假，為法律上強制規定，倘雇主延長勞工
    正常之工作時間者，雇主應加倍給付勞動者工資。本件上訴
    人主張於77年2月至94年受僱於被上訴人公司，工作年資約
    17 年餘，是計算90年至94年間上訴人應有之特別休假總計
    有95 天，每日薪資1,333元計算，被上訴人應給付上訴人未
    休之特別休假共12萬6635元等語。經查：上訴人是為被上訴
    人公司之股東兼受僱人，上訴人先前於91年4月間已自被上
    訴人公司退股並辦理離職，上訴人因此領有遣散費49萬元，
    此有被上訴人所提上訴人股份轉讓證明書 (原審卷第70頁)
    、已兌現支票可稽 (原審卷第137-148頁)，此為上訴人所不
    爭執，故上訴人雖於92年再次入股並受僱於被上訴人公司，
    然上訴人於77年迄94年間，於同一被上訴人公司，期間業曾
    遭資遣，是至資遣後已喪失工作期間之繼續性，上訴人於被
    上訴人公司於計算特別休假之日數應自二次再受雇於被上訴
    人即92年2月27日起算至95年2月27日，共計4年以為計算上
    訴人特別休假日數始為適當。而上訴人工作4年之特別休假
    日數，應自93年2月27日滿1年起算，至95年2月27日止，總
    計三年，每年特別休假應有7日，三年總計為21日。
  (二)被上訴人雖於本院抗辯：被上訴人定有工作規則第46條所示
    ：「行政從業人員之特別休假不受上、下半年度准予日數之
    限制，均需於年度終結前休完，未休完者視同放棄休假」 (
    本院卷第28頁)，惟查：據原審卷附上訴人薪資明細表，被
    上訴人實際上並未給予上訴人特別休假 (原審卷第33-34頁)
    ，上訴人底薪並視休假日數而扣減，故被上訴人之抗辯，並
    非當然即可證明有給上訴人特別休假日，被上訴人之抗辯顯
    非可採。又上訴人每日平均薪資為1,333元，此為兩造所不
    予爭執 (原審卷第265頁)，是睽諸上揭規定，被上訴人應給
    付因未給予特別休假之工資為2萬7993元 (計算式：21×133
    3)。上訴人逾此部份之請求，並無法據，不應准許。
  (三)惟被上訴人另於本院以上訴人應賠償東宏公司未給付之貨款
    ，扣除已自上訴人薪資扣抵數額外，尚有80220元，主張抵
    銷抗辯等語。核關於被上訴人該筆貨款債權抗辯，被上訴人
    於原審已為提出，是無礙訴訟終結，應予准許，核先敘明。
    另查：按雇主不得預扣工資作為違約金或損害賠償費用，勞
    基法第26條定有明文，該規定所稱之預扣，係指損害尚未發
    生（即日後是否發生不確定者而言），資方不得扣留一定數
    額之工資，作為日後發生不測之損害求償之保障者而言。本
    件上訴人於93年10月26日簽立備忘錄予被上訴人，其上記載
    ：「茲因中區客戶東宏線割有限公司之貨款不正常支付，倘
    若貨款無法全額收回，逾期1年以上，由中區經理甲○○先
    生全額負責」之情（見原審卷第98頁），為上訴人所是認，
    參以簽立備忘錄時，被上訴人並未對上訴人扣留一定數額之
    工資，而係直至東宏公司未支付貨款後，始依備忘錄之記載
    ，按月自上訴人之薪資中分次扣取上開貨款金額，揆諸上開
    說明及契約自治原則，要非法所不許。又上訴人對於遭扣取
    之90,090元均為東宏公司之呆帳一節，復不爭執，是被上訴
    人以上訴人應負之備忘錄契約債務17萬310元與上訴人之工
    資債權相互抵銷，並無不可。而今被上訴人已自上訴人薪資
    扣取9萬90元，尚餘8萬220元未扣取，被上訴人以餘額8萬22
    0元範圍內主張抵銷抗辯，於法有據。承上，本件被上訴人
    應給付上訴人未休之特別休假之工資總計2萬7993元，加以
    原審命被上訴人應返還上訴人勞工退休金1萬2030元，被上
    訴人未上訴爭執，總計被上訴人應給付上訴人4萬23元 (計
    算式：27,993＋12,030)，與被上訴人貨款債權8萬220元抵
    銷後，被上訴人無須再為給付上訴人4萬23元，是上訴人之
    請求不應准許。
七、從而，上訴人請求被上訴人給付未休之特別休假工資12萬66
    35元，其中在27,993元範圍內，為有理由，然經被上訴人之
    債權額8萬220元內予以抵銷，上訴人之請求，即無理由，不
    應准許。至於上訴超過27,993元範圍外之請求，為無理由，
    核原審判決依其理由雖屬不當，而睽上說明原審判決仍屬正
    當，原審判決及假執行仍應予維持，上訴人之上訴，是無理
    由。
八、本件事證已臻明確，兩造其餘主張陳述及舉證，核與判決結
    果不生影響，爰不予一一論述，附此敘明。
據上論結，上訴人之上訴為無理由，依民事訴訟法第449條第2項
、第78條，判決如主文。
中　　華　　民　　國　　96 　年　   12 　月　　31　　日
                  民事第五庭   審判長法　官  林陳松
　　　　　　　　　　　      　　　　 法　官  古金男
　　　　　　　　　　　      　　　　 法　官  鄭金龍
以上正本係照原本作成。
不得上訴第三審。
                                     書記官  陳振海
中　　華　　民　　國　　97　　年　　1 　　月　　2 　　日
                                                      Ａ
